臺灣臺北地方法院刑事判決　　　　　　　　　　　　九十三年度訴字第一二六二號
　　公　訴　人　臺灣臺北地方法院檢察署檢察官
　　被　　　告　甲○○
　　　　　　　　乙○○
右列被告等因偽造文書等案件，經檢察官提起公訴（九十三年度偵字第一二三二三號
及一四九六二號），經被告於準備程序中就被訴事實為有罪之陳述，本院合議庭裁定
改以簡式審判程序進行，茲判決如左：
    主  文
甲○○共同連續行使偽造私文書，足以生損害於他人，累犯，處有期徒刑肆月，如易
科罰金，以佰元折算壹日。如附表(二)所示之物均沒收。
乙○○共同連續行使偽造私文書，足以生損害於他人，處有期徒刑月，如易科罰金
，以佰元折算壹日。如附表(二)所示之物均沒收。
    事  實
一、甲○○前因竊盜案件，經本院以八十九年度易字第七四一號判處有期徒刑九月確
    定，並於民國八十九年十二月二日執行完畢，復於九十年間因犯搶奪、竊盜等案
    件，經臺灣高等法院以九十一年度上訴字第四號判處有期徒刑三年二月，於九十
    三年一月二十七日假釋出獄，刑期至九十三年五月十日始屆滿。乙○○前因毒品
    案件，經本院以九十度簡字第四四三一號判處有期徒刑六月，又因犯搶奪、竊盜
    案件，經本院以九十三年度訴字第二一九號分別判處有期徒刑六月及三月，於九
    十三年五月十五日入監服刑（不構成累犯）。
二、甲○○與丙○○、陳國盛係表兄弟之關係，丙○○、陳國盛同住於台北市○○路
    ○段二三○巷五九弄九號，九十三年四月五日上午十一時許，陳國盛在上址為丙○○代為收受中國信託商業銀行以郵件方式寄發與丙○○之中國石油聯名信用卡
    （卡號：0000000000000000號），適甲○○在該處，陳國盛遂
    囑甲○○轉交丙○○，甲○○收受上揭信用卡後，竟萌生偽造文書及為自己不法
    所有意圖之概括犯意，將上開信用卡及載有丙○○個人資料之健保保險費繳款收
    據四紙予以侵占入己（侵占部分，業據丙○○於偵查中陳明不予告訴），於翌日
    （即九十三年四月六日），持上開信用卡及健保繳費單據前往台北市○○路六巷
    七號乙○○之住處，與乙○○共同基於偽造文書及意圖為自己不法所有之概括犯
    意聯絡，先由甲○○依據上開健保繳費單據所載陳國之資料，冒丙○○名義，以
    電話向中國信託商業銀行辦理開卡手續成功後，再由乙○○在信用卡背面簽名欄
    內偽造「丙○○」簽名一枚，表示「丙○○」於該信用卡有效期限內有權使用該
    信用卡之辨識及證明，而偽造私文書，並於九十三年四月六日十七時四十分起至
    同日十九時五十九分止，連續持前述信用卡在附表(一)所列之時間，共同至中國信
    託商業銀行銀如附表(一)所列之特約商店，由乙○○佯稱係「丙○○」本人，向各
    該特約商店刷卡購買如附表(一)所列金額之商品等物，於每次購物後欲付款時，即
    持該信用卡刷卡，並在簽帳單特約商店存根聯上偽簽「丙○○」之姓名（顧客無
    須於客卡刷卡存根聯上簽名），並持交各該特約商店，致各該特約商店誤認其為
    丙○○本人，而同意其簽帳購物，共計詐得財物新臺幣（下同）八千一百九十元
    ，均足生損害於丙○○、上揭特約商店及中國信託商業銀行。嗣於九十三年四月
    七日上午，丙○○接獲中國信託商業銀行電話通知，始知信用卡已遭盜刷報警循
    線查獲。
二、案經丙○○訴由臺北市政府警察局文山第二分局報告暨臺灣臺北地方法院檢察署
    檢察官自動檢舉簽分偵查起訴。
    理  由
一、按除被告所犯為死刑、無期徒刑、最輕本刑為三年以上有期徒刑之罪或高等法院
    管轄第一審案件者外，於準備程程序進行中，被告先就被訴事實為有罪之陳述時
    ，審判長得告知被告簡式審判程序之旨，並聽取當事人、代理人、辯護人及輔佐
    人之意見後，裁定進行簡式審判程序，刑事訴訟法第二百七十三條之一第一項定
    有明文。查本案被告所犯並非死刑、無期徒刑、最輕本刑為三年以上有期徒刑之
    罪，亦非高等法院管轄第一審之案件，被告於本院準備程序中，就被訴事實為有
    罪之陳述，經本院告知被告簡式審判程序之旨並聽取檢察官、被告之意見後，合
    議庭裁定本案宜以簡式審判程序進行，合先敘明。
二、右揭事實，業據被告甲○○、乙○○均坦承不諱，核與告訴人丙○○指訴綦詳，
    並據證人陳國盛、陳保志（二六八通訊公司負責人）證述在卷，復有上開中國信
    託商業銀行信用卡正反面影本、丙○○偽保單據影本、發票、簽帳單影本在卷可
    稽，被告自白與事實相符，應堪採信。本件事證已臻明確，被告犯行洵堪認定。
三、按依信用卡使用情形，必於信用卡背面之簽名欄簽名後，始得持卡消費，並於簽
    帳單上簽名為證。在信用卡背面簽名欄簽名，單純自形式上觀察，即足以表示信
    用卡之簽名者於信用卡有效期限內有權使用該信用卡之辨識及證明，性質上係屬
    刑法第二百十條之私文書。另按信用卡簽帳單係以文字為一定之意思表示，持信
    用卡刷卡消費時，在簽帳單上簽署姓名，除表示已收受特約商店所交付之交易標
    的物或消費標的，並確認該筆消費之憑證，具有表示法律上權利義務關係之證明
    ，故簽帳單性質上除與收據相同外，並且為信用卡發卡銀行依據此向簽帳人收款
    之憑證，為文書之一種，並為私人製作之文書。核被告二人共謀並推由被告乙○○於丙○○前開信用卡背面偽簽「丙○○」署押後持之行使部分，係犯刑法第二
    百十六條、第二百十條之行使偽造私文書罪；被告二人於前述特約商店之簽帳單
    上推由乙○○偽簽「丙○○」之署押，並持以行使，特約商店因而交付被告所購
    之財物部分，均係犯刑法第二百十六條、第二百十條之行使偽造私文書罪、第三
    百三十九條第一項之詐欺取財罪。被告二人偽造署押後，用以偽造私文書（信用
    卡及簽帳單），進而行使，其偽造署押之低度行為應為偽造私文書之高度行為所
    吸收，其偽造私文書之低度行為應為行使偽造私文書之高度行為所吸收，均不另
    論罪。被告二人具有犯意聯絡及行為分擔，為共同正犯。被告二人所犯前開數行
    使偽造私文書、詐欺取財行為，均各時間緊接，所犯罪名亦各均相同，顯俱各出
    於概括犯意反覆為之，均各為連續犯，應依刑法第五十六條之規定各論以行使偽
    造私文書罪、詐欺取財罪，並均各加重其刑。所犯行使偽造私文書罪、詐欺取財
    罪間，有方法結果之牽連關係，應依刑法第五十五條之規定，從重論以行使偽造
    私文書罪處斷。末查被告甲○○前因竊盜案件，經本院以八十九年度易字第七四
    一號判處有期徒刑九月確定，並於民國八十九年十二月二日執行完畢，此有臺灣
    高等法院被告全國前案紀錄表在卷可稽，其前受有期徒刑執行完畢，於五年以內
    再犯本件最重本刑為有期徒刑以上之罪，為累犯，應依刑法第四十七條規定遞加
    重其刑。又被告二人有如事實欄所載前科，有臺灣高等法院被告全國前案紀錄表
    可按，爰審酌被告二人之犯罪動機、目的、手段、詐騙次數、持卡消費共詐得得
    八千一百九十元元，迄未賠償被害人損失及犯罪後態度等一切情狀，分別量處如
    主文第一項、第二項所示之刑，並均諭知易科罰金之折算標準。
四、如附表(二)編號１、２所示被告於各筆刷卡購物時所取得之簽帳單客戶存根聯、發
    票各二紙，屬被告二人所有並為前開偽造私文書所得之物，依刑法第三十八條第
    一項第三款宣告沒收。另附表(二)編號２所示二筆簽帳單之商店存根聯上偽造之「
    丙○○」署押共二枚、附表(二)編號３所示被告於前述中國信託商業銀行信用卡上
    偽造「丙○○署押各一枚，均應依刑法第二百十九條宣告沒收。至被告偽造丙○○簽名之簽帳單商店存根聯二紙，雖為被告犯罪所得，但已分別或各特約商店，
    均非被告所有，另信用卡一張，雖為被告犯罪所得，然該信用卡之所有權屬中國
    信託商業銀行（此由信用卡背面之記載可悉），均非被告所有，自均無從諭知沒
    收。
五、據上論斷，應依刑事訴訟法第二百七十三條之一第一項、第二百九十九條第一項
    前段，刑法第二十八條、第五十六條、第二百十六條、第二百十條、第三百三十
    九條第一項、第五十五條、第四十七條、第三十八條第一項第三款、第二百十九
    條，罰金罰鍰提高標準條例第一條前段、第二條，判決如主文。
本案經檢察官彭慶文到庭執行職務
中　　　華　　　民　　　國　　九十三　　年　　　十　　　月　　 二十 　　日
                                      臺灣臺北地方法院刑事第十三庭
                                          法  官 陳慧萍
右正本證明與原本無異。
如不服本判決，應於判決送達後十日內向本院提出上訴狀（應抄附繕本）。告訴人或
被害人如對於本判決不服者，應具備理由請求檢察官上訴，其上訴期間之計算係以檢
察官收受判決正本之日期為準。
                                          書記官 何適熹
中　　　華　　　民　　　國　　九十三　　年　　　十　　　月　　二十六　　日
附表(一)：
┌──┬────────┬───────────┬──────┬─────┐
│編號│消費時間        │消費之特約商店名稱    │消費金額    │消費商品  │
├──┼────────┼───────────┼──────┼─────┤
│１  │九十三年四月六日│力得體育用品社（址設臺│九百九十元  │皮鞋一雙  │
│    │十七時十四分    │北縣新店市○○路七三號│            │          │
│    │                │）                    │            │          │
├──┼────────┼───────────┼──────┼─────┤
│２  │九十三年四月六日│二八六通訊企業有限公司│七千二百元  │手機一支  │
│    │十九時五十九分  │（址設臺北市新店市北新│            │          │
│    │                │路三段一三九號一樓）  │            │          │
└──┴────────┴───────────┴──────┴─────┘
附表(二)：應沒收之物
┌──┬────────────────────┬────────────┐
│編號│   沒  收  物  品  名  稱  及  數  量   │  沒  收  之  依  據    │
├──┼────────────────────┼────────────┤
│ １ │簽帳單客戶存根聯共貳紙                  │刑法第三十八條第一項第三│
│    │                                        │款                      │
├──┼────────────────────┼────────────┤
│ ２ │發票貳紙                                │刑法第三十八條第一項第三│
│    │                                        │款                      │
├──┼────────────────────┼────────────┤
│ ３ │簽帳單商店收執聯二紙上之「丙○○」簽名各│刑法第二百十九條        │
│    │壹枚                                    │                        │
├──┼────────────────────┼────────────┤
│ ４ │被告偽簽於中國信託商業銀行信用卡（卡號為│刑法第二百十九條        │
│    │0000000000000000號）背面│                        │
│    │之「丙○○」之署名計壹枚。              │                        │
└──┴────────────────────┴────────────┘
附錄本案論罪科刑法條：
中華民國刑法第二百十六條
行使第二百十條至第二百十五條之文書者，依偽造、變造文書或登載不實事項或使登
載不實事項之規定處斷。
中華民國刑法第二百一十條
偽造、變造私文書，足以生損害於公眾或他人者，處五年以下有期徒刑。
中華民國刑法第三百三十九條
意圖為自己或第三人不法之所有，以詐術使人將本人或第三人之物交付者，處五年以
下有期徒刑、拘役或科或併科一千元以下罰金。
以前項方法得財產上不法之利益或使第三人得之者，亦同。
前二項之未遂犯罰之。
